【裁判字號】    99,訴,1036
【裁判日期】    991130
【裁判案由】    違反毒品危害防制條例
【裁判全文】
臺灣屏東地方法院刑事判決              99年度訴字第1036號
公  訴  人  臺灣屏東地方法院檢察署檢察官
被      告  李育諄
上列被告因違反毒品危害防制條例案件，經檢察官提起公訴（99
年度毒偵字第1746號），本院判決如下：
    主    文
本件公訴不受理。
    理    由
一、公訴意旨略以：被告李育諄前因施用毒品案件，經本院94年
    度毒聲字第580 號裁定送觀察、勒戒後，因認無繼續施用毒
    品之傾向，於民國94年10月18日執行完畢釋放，並經臺灣屏
    東地方法院檢察署檢察官以94年度毒偵字第2619號、94年度
    毒偵緝字第83號為不起訴處分，復96年間因施用第一級及第
    二級毒品案件，經本院以96年訴字第1088號判決判處有期徒
    刑10月、4 月，應執行有期徒刑1 年確定，並於98年1 月8
    日縮刑期滿執行完畢。詎仍不知悔改，於觀察、勒戒執行完
    畢釋放後5 年內，復基於施用第一級毒品之犯意，於99 年5
    月14日晚間11時40分為警採尿時起回溯96小時內之某時，在
    不詳地點，施用第一級毒品海洛因1 次。嗣於99年5 月14日
    晚間10時許，在屏東縣長治鄉○○路265 號「景興超商」前
    ，為警盤查而查獲，並經其同意採尿送驗，檢出海洛因代謝
    後之嗎啡陽性反應，始查悉上情。因認被告所為係犯毒品危
    害防制條例第10條第1項施用第一級毒品罪嫌。
二、按起訴之程序違背規定者，應諭知不受理之判決，刑事訴訟
    法第303 條第1 款定有明文。復按毒品危害防制條例第21條
    第1 項、第2 項分別規定：「犯第10條之罪者，於犯罪未發
    覺前，自動向行政院衛生署指定之醫療機構請求治療，醫療
    機構免將請求治療者送法院或檢察機關」、「依前項（指第
    一項）規定治療中經查獲之被告或少年，應由檢察官為不起
    訴處分或由少年法院為不付審理之裁定，但以1 次為限」。
    而其所稱「依前項規定治療中經查獲」，依其文義，應係指
    依該條第1 項規定，犯同條例第10條之罪者，於犯罪未發覺
    前，即自動向行政院衛生署指定之醫療機構請求治療，而於
    治療中始經查獲該項未發覺之犯罪而言（最高法院99年度台
    上字第2988號判決意旨參照）。
三、訊據被告李育諄坦承其於99年5 月12日下午2 、3 時許，在
    屏東縣竹田鄉○○路75巷2 號住處，以將海洛因摻水放入注
    射針筒內，注射入體內之方式，施用第一級毒品海洛因1 次
    之事實（參本院卷第23頁），惟辯稱：在被查獲採尿前，已
    自行至屏安醫院進行美沙冬替代療法等語。經查：本案被告
    自99年5 月14日至屏安醫院接受美沙冬替代療法治療，迄至
    99年8 月19日皆以服用美沙冬藥水之方式治療等情，有屏安
    醫院99年11月23日屏安醫字第0990454 號函1 紙（參本院卷
    第30頁）在卷可稽，又被告係於99年5 月14日22時35分為警
    查獲，於同日23時30分至翌日（即15日）0 時30分許，在屏
    東縣政府警察局屏東分局德協派出所接受詢問，並於99年5
    月14日23時40分許接受採尿，有調查筆錄、尿液採證編號姓
    名對照表各1 份（參警卷第3 、8 頁）附卷為憑，顯見被告
    於99年5 月14日為警查獲前即前往屏安醫院接受美沙冬替代
    療法治療，另屏安醫院為行政院衛生署指定藥癮戒治機構之
    情，有行政院衛生署98年12月31日衛署醫字第0980264017號
    公告1 份在卷可憑（見本院卷第31、32頁），足徵被告確於
    本件犯罪未發覺前，自動向行政院衛生署指定之醫療機構請
    求治療，核屬依毒品危害防制條例第21條第2 項規定治療中
    經查獲之被告。又被告未曾因自動請求治療中被查獲而經檢
    察官為不起訴之處分或法院為公訴不受理之判決，此有臺灣
    高等法院被告前案紀錄表1 份在卷可考。是被告既於本件犯
    罪未發覺前，即自動向行政院衛生署指定之醫療機構請求治
    療，依首揭說明，自應為不起訴之處分。公訴人未及審酌上
    情，提起本件公訴，其起訴之程序當屬違背規定，爰不經言
    詞辯論，逕為諭知不受理之判決。
四、據上論斷，應依刑事訴訟法第303條第 1款、第307條，判決
    如主文。
中    華    民    國    99    年    11    月    30    日
                刑事第五庭  審判長法  官  林家聖
                                  法  官  黃柏霖
                                  法  官  謝濰仲
以上正本證明與原本無異。
如不服本判決應於收受判決後10日內向本院提出上訴書狀，並應
敘述具體理由；其未敘述上訴理由者，應於上訴期間屆滿後20日
內向本院補提理由書（均須按他造當事人之人數附繕本）「切勿
逕送上級法院」。
中    華    民    國    99    年    11    月    30    日
                                  書記官  黃美玲

司法院資訊處製作；財團法人民間司法改革基金會備份。
